【裁判字號】    97,上易,2642
【裁判日期】    980310
【裁判案由】    傷害等
【裁判全文】
臺灣高等法院刑事判決            97年度上易字第2642號
上  訴  人
即  被  告  甲○○
上列上訴人因傷害等案件，不服臺灣板橋地方法院97年度易字第
1519號，中華民國97年8月8日第一審判決（起訴案號：臺灣板橋
地方法院檢察署97年度偵字第3282號），提起上訴，本院判決如
下：
    主  文
上訴駁回。
    事  實
一、甲○○於民國96年11月12日下午4 時許，駕駛營業小客車至
    臺北縣中和市○○路258 號之加油站，因將其營業小客車停
    在該加油站所附設「莒光加氣站」出入通道處，影響車輛進
    出，因遭該加氣站之員工乙○○質問，梁中勇竟對乙○○出
    言不遜，乙○○乃以機油潑灑該營業小客車之車體，甲○○
    見狀，因一時氣憤，竟基於傷害之犯意，以右手持杖鎖作
    勢揮打，另以左手推扯乙○○，致乙○○受有右手腕、右手
    臂、右下巴表皮稍微紅腫之傷害。又甲○○另基於公然侮辱
    之犯意，在上開公眾得自由出入之處所，公然以「幹你娘」
    、「王八蛋」等語辱罵乙○○。
二、案經乙○○訴由臺北縣政府警察局中和分局報請臺灣板橋地
    方法院檢察署檢察官偵查起訴。
    理  由
一、訊據上訴人即被告甲○○就其於上揭時、地，與告訴人乙○
    ○發生衝突，並出手推扯告訴人，致告訴人受有傷害等情固
    承認不諱，惟矢口否認有公然侮辱犯行，並辯稱：伊沒有追
    著告訴人跑，也沒有罵告訴人，伊因見告訴人以不明液體潑
    伊車，伊為阻止告訴人才拉扯造成告訴人的傷害，發生爭執
    時現場並沒有其他人云云。
二、經查：
  (一)被告於96年11月12日下午4時許，在臺北縣中和市○○路258
    號之加油站附設加氣站出入通道，因故與該加氣站之員工乙
    ○○發生口角，被告徒手推扯乙○○，致乙○○受有傷害等
    情，迭據被告於警詢、原審及本院訊問時坦承不諱，核與證
    人乙○○、林詰逢及陳美吟分別於偵訊、原審審理時之證述
    情節相符（見偵查卷第29頁、第34至35頁、原審卷第22至23
    頁），復有乙○○臉部、手臂等處受傷狀況照片3 紙在卷足
    參（見偵查卷第90至91頁），則被告自白徒手推扯告訴人乙
    ○○，致乙○○受有傷害等情，核與事實相符，自堪採信。
    至被告辯稱：是告訴人用不明液體灑伊車，伊為阻止告訴人
    才拉扯云云，惟查，告訴人以機油潑灑被告汽車，係因被告
    出言不遜所致，告訴人未能理性處理糾紛，固有不當，然被
    告言語挑釁在先，嗣不思以合法方式主張權利，尚難據此主
    張正當防衛，所辯並非可採。
  (二)至被告甲○○雖迭辯稱：伊絕對沒有罵人云云。經查，告訴
    人許志傑於偵訊時證稱：96年11月12日下午伊在中和莒光加
    氣站保養場工作，當天下午被告停在修理廠門口，因之前被
    告很多次停在保養場門口擦車會阻礙進出，被告上完廁所就
    拿抹布開始擦車，伊要被告開走，被告就回稱：「你每次都
    趕我走，我不走你能怎樣。」伊就說：「你不走我就報警。
    」被告就開始罵伊，被告說這是伊工作的地方，被告隨時可
    以找到伊，伊因生氣就拿身後的機油潑被告右後車門，被告
    就從車裡拿拐杖鎖出來，且罵伊髒話，伊回辦公室報警，之
    後好幾個人要來阻擋被告，伊說已經報警，被告手拿拐杖鎖
    就開始追著伊打，被告用左手徒手打伊的臉頰、手臂6 下，
    伊就跑回保養廠，但被告還是跟過來，被告2 次作勢要用拐
    杖鎖打過來，其他人想要架被告都架不住等語（見偵查卷第
    29頁），復於原審證稱：被告到他的車子上去拿拐杖鎖要打
    伊，並且罵伊三字經，伊去辦公室打電話報警，打完電話走
    出來，被告開始推伊，被告當時右手拿拐杖鎖，沒有真的打
    ，只是用左手揮拳打伊右臉、右臂，伊當時不想還手，就一
    直跑等語明確（見原審卷第22至23頁）。又證人林詰逢於偵
    訊時具結證稱：伊看到被告與乙○○發生爭吵，看到被告拿
    拐杖鎖，出手推乙○○，乙○○就舉手防衛，被告就繼續推
    乙○○，乙○○就數被告已經推他幾下，被告就這樣推乙○
    ○一圈，其他人上前阻止，分開被告與乙○○，被告就對乙
    ○○罵三字經「幹你娘」等語（見偵查卷第34至35頁）。另
    證人陳美吟亦於偵訊時具結證稱：當時伊聽到爭吵聲音，發
    現是被告在與乙○○吵架，看到被告拿拐杖鎖對乙○○咆哮
    、揮舞，乙○○就一直往後退，還數被告已經推他幾下，乙
    ○○就繞加油站一圈，被告就繼續追乙○○，後來其他人就
    把他倆架開，伊有聽到被告罵乙○○三字經「幹你娘」、「
    王八蛋」等語明確（見偵查卷第35頁）。經核上揭證述內容
    與告訴人前揭指證相符，足認被告確於多數人得以共見共聞
    之前揭時、地，以「幹你娘」、「王八蛋」等言詞辱罵告訴
    人無訛。被告甲○○空言否認公然侮辱犯行，洵非可採。
  (三)綜上，被告甲○○犯行洵堪認定，應依法論科。
三、核被告所為，係犯刑法第277條第1項之傷害罪，及同法第30
    9條第1項之公然侮辱罪。其罪名不同，行為分殊，應分論併
    罰之。原審以被告犯罪事證明確，爰審酌被告不思以理性方
    法解決糾紛，悍然出手傷害及辱罵告訴人，惟念其除曾於88
    年間因案判刑並受緩刑宣告（緩刑已期滿）外，別無其他犯
    罪科紀錄，有本院被告前案紀錄表可考，素行尚佳，當時係
    因遭受告訴人潑灑機油之刺激，始萌生犯意，於出手推扯告
    訴人之際，雖右手持有杖鎖，惟自始至終沒有持以揮打告
    訴人，可見下手尚知節制，造成告訴人之傷勢亦屬輕微，此
    由告訴人自承其事後未去醫院治療，經過3至5天後傷勢即行
    痊癒等語可知，及未能全部坦承犯行，迄今未與告訴人成立
    和解及賠償損害等一切情狀，就被告所犯傷害、公然侮辱部
    分，分別科處罰金新臺幣8千元、3千元，並均諭知如易服勞
    役以新臺幣1千元折算1日，併定其應執行罰金新臺幣1 萬元
    及同前易服勞役之標準。經核原判決認事用法俱無不合，量
    刑亦稱妥適。被告甲○○上訴意旨，仍執陳詞指摘原判決認
    事用法不當，惟所辯各節業均指駁說明如前，其上訴為無理
    由，應予駁回。
據上論斷，應依刑事訴訟法第368條，判決如主文。
本案經檢察官黃全祿到庭執行職務。
中    華    民    國    98    年    3     月    10    日
                  刑事第二十庭審判長法  官  楊貴雄
                                    法  官  鄧振球
                                    法  官  高愈杰
以上正本證明與原本無異。
不得上訴。
                                    書記官  廖月女
中    華    民    國    98    年    3     月    10    日
附錄：本案論罪科刑法條全文
刑法第277條第1項
傷害人之身體或健康者，處3年以下有期徒刑、拘役或1千元以下
罰金。
刑法第309條第1項
公然侮辱人者，處拘役或3百元以下罰金。


司法院資訊處製作；財團法人民間司法改革基金會備份。
